【裁判字號】    97,聲,4641
【裁判日期】    971028
【裁判案由】    定其應執行刑
【裁判全文】
臺灣板橋地方法院刑事裁定              97年度聲字第4641號
聲  請  人  臺灣板橋地方法院檢察署檢察官
受  刑  人  甲○○
    （原名：李善豪）
                    （現於臺灣臺北監獄臺北分監執行中）
上列聲請人因受刑人犯偽造文書等案件，先後判決確定如附表所
載，聲請定其應執行刑（97年度執聲字第2496號），本院裁定如
下：
    主    文
甲○○因犯如附表所載之罪，所處如附表所載之刑，應執行有期
徒刑陸月，如易科罰金，以銀元佰元即新臺幣玖佰元折算壹日
。
    理    由
一、本件聲請意旨略以：受刑人甲○○因犯偽造文書等案件，先
    後經判決確定如附表所示，應依刑法第53條、第51條第5 款
    規定，定其應執行之刑，爰依刑事訴訟法第477 條第1 項聲
    請本院裁定其應執行刑。
二、按數罪併罰，有二裁判以上者，依刑法第51條之規定，定其
    應執行之刑，刑法第53條定有明文；又不能因犯罪之一部分
    所科之刑業經執行完畢而認檢察官之聲請為不合法予以駁回
    ，至已執行部分應如何處理，係檢察官指揮執行問題，與定
    應執行刑之裁定無涉，最高法院著有94年度台抗字第47號裁
    定、93年度台抗字第621 號裁定可資參照；次按現行刑法第
    2 條第1 項規定「行為後法律有變更者，適用行為時之法律
    。但行為後之法律有利於行為人者，適用最有利於行為人之
    法律」。而刑法第41條、第51條業於民國94年2 月2 日修正
    公布，並於95年7 月1 日施行，刑法施行法亦增訂第3 條之
    1 ，同自95年7 月1 日施行。查：
(一)、修正前刑法第51條規定「數罪併罰，分別宣告其罪之刑，依
    左列各款定其應執行者：」其中第5 款規定：「宣告多數有
    期徒刑者，於各刑中之最長期以上，各刑合併之刑期以下，
    定其刑期。但不得逾二十年」，修正後刑法第51條第5 款規
    定：「宣告多數有期徒刑者，於各刑中之最長期以上，各刑
    合併之刑期以下，定其刑期。但不得逾三十年」，新法施行
    後，應依刑法第2 條第1 項之規定，適用最有利於行為人之
    法律，裁判確定前犯數罪，其中一罪在新法施行前者，亦同
    ，最高法院95年第8 次刑事庭會議決議意旨可資參照。比較
    結果，修正前規定較有利於行為人，依刑法第2 條第1 項前
    段之規定，仍應依修正前刑法第51條第5 款，定其應執行之
    刑。
(二)、修正前刑法第41條第1 項、第2 項規定「犯最重本刑為五年
    以下有期徒刑以下之刑之罪，而受六個月以下有期徒刑或拘
    役之宣告，因身體、教育、職業、家庭之關係或其他正當事
    由，執行顯有困難者，得以一元以上三元以下折算一日，易
    科罰金。但確因不執行所宣告之刑，難收矯正之效，或難以
    維持法秩序者，不在此限。」、「併合處罰之數罪，均有前
    項情形，其應執行之刑逾六月者，亦同。」，而95年7 月1
    日新法施行前之易科罰金折算標準，修正前罰金罰鍰提高標
    準條例第2 條（現已刪除）規定，就其原定數額提高為一百
    倍折算一日，則當時之易科罰金折算標準，最高以銀元三百
    元折算一日，經折算為新臺幣幣值後，為以新臺幣九百元折
    算為一日。而修正後刑法第41條第1 項、第2 項規定「犯最
    重本刑為五年以下有期徒刑以下之刑之罪，而受六個月以下
    有期徒刑或拘役之宣告者，得以新臺幣一千元、二千元或三
    千元折算一日，易科罰金。但確因不執行所宣告之刑，難收
    矯正之效，或難以維持法秩序者，不在此限。」、「前項規
    定於數罪併罰，其應執行之刑未逾六月者，亦適用之。」；
    查受刑人所犯如附表編號1 至8 所示之數罪合於定應執行刑
    之要件，且乃各於裁判確定前，分別於1.95年7 月1 日新法
    施行前犯如附表編號1 所示之罪，經法院諭知如易科罰金，
    以銀元3 百元即新臺幣9 百元折算1 日，2.95年7 月1 日新
    法施行後犯如附表編號2 至8 所示之罪，除應依修正前刑法
    第51條第5 款，定其應執行之刑，且應擇有利於受刑人之折
    算標準諭知如易科罰金之折算標準（最高法院84年度台非字
    第452 號判決意旨，及臺灣高等法院暨所屬法院因應新修正
    刑法施行座談會提案第5 號參照），則經比較修正前後之易
    科罰金折算標準，以修正前之規定較有利於受刑人。
(三)、又於95年7 月1 日刑法修正施行前犯併合處罰數罪中之一罪
    ，且該數罪均符合第41條第1 項得易科罰金之規定者，適用
    90年1 月4 日修正（按即95年7 月1 日修正施行前）之刑法
    第41條第2 項規定；刑法施行法第3 條之1 第3 項定有明文
    （該條係屬準據法之特別規定，據此，此部份無生就修正前
    後刑法第41條第2 項再行比較新舊法適用之問題）。
(四)、綜上，於數罪併罰，部分犯罪行為在舊法，部分犯罪行為在
    新法，裁判在新法生效施行後，如上開各罪均合於易科罰金
    ，於定應執行之刑逾有期徒刑6 月時，依前述刑法施行法第
    3 條之1 第3 項規定，仍應適用舊法、即修正前刑法第41條
    第2 項規定而併為易科罰金折算標準之諭知，且其折算標準
    ，依據最高法院84年度臺非字第452 號裁判意旨，依最有利
    於行為人之法律，作為折算標準；是本件受刑人所犯如附表
    編號1 至8 所示之罪合於定應執行刑之要件，且該數罪均符
    合第41條第1 項得易科罰金之規定，就附表編號1 至8 所示
    之罪，應適用修正前刑法第41條第2 項規定，其應執行之刑
    ，縱逾六月，亦應諭知如易科罰金之折算標準。
三、經查，本件受刑人甲○○因犯詐欺、偽造文書等案件，先後
    經本院分別判處如附表所示之刑（詳如附表所示，惟聲請書
    之附表編號1 所示之罪之宣告刑爰更正為有期徒刑3 月，嗣
    經本院以96年度聲減字第3057號裁定減為有期徒刑1 月又15
    日，於民國96年8 月1 日因易科罰金執行完畢，其犯罪日期
    爰更正為95年6 月間；附表編號1 及編號2 所示之罪所處之
    有期徒刑，爰補充業經本院以97年度聲字第339 號裁定定其
    應執行有期徒刑2 月，如易科罰金，以銀元3 百元即新臺幣
    9 百元折算1 日確定；編號3 至編號8 所示之罪所處之有期
    徒刑，爰補充業經本院以96年度簡字第5121號判決定其應執
    行有期徒刑6 月，如易科罰金，以新臺幣1 千元折算1 日確
    定），均經分別確定在案，有各該刑事判決書及臺灣高等法
    院被告前案紀錄表在卷可參；又本件受刑人所犯如附表編號
    1 所示之罪，固已於96年8 月1日 因易科罰金執行完畢，有
    前揭台灣高等法院被告前案紀錄表在卷可憑，然已執行部分
    應如何折抵合併所應執行之刑期，係檢察官指揮執行問題，
    與定應執行刑之裁定無涉；是檢察官所為本件聲請，本院認
    為正當，應定其應執行之刑，併諭知如易科罰金之折算標準
    。
四、據上論斷，爰依刑事訴訟法第477 條第1 項，刑法第2 條第
    1 項前段、第53條、修正前刑法第51條第5 款、修正前刑法
    第41條第1 項前段、第2 項，刑法施行法第3 條之1 第3 項
    ，廢止前罰金罰鍰提高標準條例第2 條，裁定如主文。
中    華    民    國    97    年    10    月    28    日
                刑事第十七庭  法  官   陳明偉
以上正本證明與原本無異
如不服本裁定應於送達後5日內向本院提出抗告狀
                              書記官   強梅芳
中    華    民    國    97    年    10    月    28    日


司法院資訊處製作；財團法人民間司法改革基金會備份。
